【裁判字號】    99,訴,566
【裁判日期】    991231
【裁判案由】    違反槍砲彈藥刀械管制條例
【裁判全文】
臺灣雲林地方法院刑事判決               99年度訴字第566號
公  訴  人  臺灣雲林地方法院檢察署檢察官
被      告  莊坤山
指定辯護人  吳聰億律師
上列被告因違反槍砲彈藥刀械管制條例案件，經檢察官提起公訴
（99年度偵字第3299號），本院判決如下：
    主  文
莊坤山未經許可，持有刀械，處有期徒刑肆月。扣案之武士刀壹
把沒收。又未經許可，持有空氣槍，處有期徒刑壹年陸月，併科
罰金新臺幣伍萬元，罰金如易服勞役，以新臺幣壹仟元折算壹日
。扣案之空氣槍壹枝（槍枝管制編號：0000000000號
）、小型二氧化碳高壓鋼瓶柒拾陸枝、小鋼珠壹罐，均沒收。應
執行有期徒刑壹年捌月，併科罰金新臺幣伍萬元，罰金如易服勞
役，以新臺幣壹仟元折算壹日。緩刑年，並自本判決確定之日
起陸個月內，向公庫支付新臺幣伍萬元。扣案之武士刀壹把、空
氣槍壹枝（槍枝管制編號：0000000000號）、小型二
氧化碳高壓鋼瓶柒拾陸枝、小鋼珠壹罐，均沒收。
    事實及理由
一、構成犯罪事實：
    莊坤山明知具殺傷力之空氣槍、武士刀係屬槍砲彈藥刀械管
    制條例第4 條第1 項第1 、3 款規定管制之物品，非經主管
    機關許可，均不得持有，竟基於持有武士刀、空氣槍之犯意
    ，先於民國91年間某日，在其已過世叔公生前位於雲林縣林
    內鄉烏塗村烏塗17號之住處，發現具殺傷力之武士刀1 把，
    即未經許可而持有之，又於95年3 月間某日，在雲林縣斗六
    市某模型槍專賣店內，以新台幣（下同）4 千5 百元及每瓶
    20元之價格購得可發射金屬彈丸且具有殺傷力之空氣槍1 枝
    （槍枝管制編號：0000000000號）及小型二氧化碳高壓鋼瓶
    76枝、另附贈小鋼珠1 罐後，即持有之，並將之藏置在雲林
    縣林內鄉烏塗村烏塗23號住處。嗣於99年7 月1 日下午6 時
    10分許，為警持本院所核發之搜索票在上開莊坤山住處執行
    搜索，當場查獲武士刀1 把、空氣槍1 枝（槍枝管制編號：
    0000000000號）、小鋼珠1 罐、未使用之小型二氧化碳高壓
    鋼瓶28枝及已使用之小型二氧化碳高壓鋼瓶48枝。
二、認定犯罪事實所憑之證據及理由：
  (一)證據能力方面：
  1.按現行刑事訴訟法關於「鑑定」之規定，除選任自然人充當
    鑑定人外，另設有囑託機關鑑定制度。依同法第198 條、第
    208 條之規定，不論鑑定人或鑑定機關、團體，固均應由法
    院、審判長、受命法官或檢察官視具體個案之需要而為選任
    、囑託，並依第206 條之規定，提出言詞或書面報告，始符
    合同法第159 條第1 項所定得作為證據之「法律有規定」之
    情形。否則所為之鑑定，仍屬傳聞證據。然於司法警察機關
    調查中之案件，為因應實務上，或因量大、或有急迫之現實
    需求，例行性當然有鑑定之必要者，例如毒品之種類與成分
    、尿液之毒品反應，或者槍彈有無殺傷力等鑑定，基於檢察
    一體原則，得由該管檢察長對於轄區內之案件，以事前概括
    選任鑑定人或囑託鑑定機關、團體之方式，俾便轄區內之司
    法警察官、司法警察對於調查中之此類案件，得即時送請先
    前已選任之鑑定人或囑託之鑑定機關、團體實施鑑定，以求
    時效（法務部92年9 月1 日法檢字第0920035083號函參照）
    。此種由檢察機關概括選任鑑定人或概括囑託鑑定機關、團
    體，再轉知司法警察官、司法警察於調查犯罪時參考辦理之
    作為，法無明文禁止，係為因應現行刑事訴訟法增訂傳聞法
    則及其例外規定之實務運作而為。其所為之鑑定結果，與檢
    察官選任或囑託為鑑定者，性質上並無差異，同具有證據能
    力（最高法院96年度臺上字第2860號判決意旨參照）。經查
    ：卷附雲林縣警察局99年7 月14日雲警保字第0990022314號
    函（見偵卷第14-16 頁）及內政部警政署刑事警察局（下稱
    刑事警察局）99年8 月2 日刑鑑字第0990090905號鑑定書1
    份（見偵卷第17-18 頁），為雲林縣警察局斗六分局送請鑑
    定，是該鑑定結果屬於「法律規定」得為證據者，有證據能
    力。
  2.又被告以外之人於審判外之陳述，雖不符刑事訴訟法第159
    條之1 至之4 等4 條規定，而經當事人於審判程序同意作為
    證據，法院審酌該陳述作成時之情況，認為適當者，亦得作
    為證據，刑事訴訟法第159 條之5 第1 項同有規定。本判決
    後開所引用其餘各該被告以外之人於審判外之陳述（包括言
    詞及書面陳述），原則上均不得作為證據使用，惟被告及辯
    護人雖知上開證據資料為傳聞證據，但於本院均表示同意作
    為證據使用（見本院卷第18頁及其背面、第31頁背面），本
    院審酌上開證據製作時之情況，並無違法不當之情事，認為
    以之作為證據應屬適當，揆諸前開規定，應認該等供述證據
    例外具有證據能力。
  (二)證明力方面：
    上開犯罪事實，業據被告於警詢、偵查及審理中均坦承不諱
    （見警卷第1-4 頁、偵卷第7-8 頁、本院卷第18頁、第30頁
    背面），並有扣案之武士刀1 把、空氣槍1 枝（槍枝管制編
    號：0000000000號）、小鋼珠1 罐、未使用之小型二氧化碳
    高壓鋼瓶28枝及已使用之小型二氧化碳高壓鋼瓶48枝可資佐
    證。而上開扣案之武士刀經送鑑定，刀械外型似長刀，刀柄
    長約36公分，可供雙手握用，刀刃長約73公分，刀刃單面開
    鋒，依現狀認屬槍砲彈藥刀械管制條例列管刀械－武士刀，
    有雲林縣警察局99年7 月14日雲警保字第0990022314號函在
    卷可稽（見偵卷第14-15 頁）。另空氣槍經送鑑定，認係氣
    體動力式槍枝，以小型高壓氣體鋼瓶內氣體為發射動力，經
    以金屬彈丸測試3 次，其中彈丸（直徑6.0mm 、重量0.88g
    ）最大發射速度為每秒134 公尺，計算其動能為7.9 焦耳，
    換算其單位面積動能為每平方公分27焦耳。再依據司法院秘
    書長81年6 月11日秘臺廳(二)字第06985 號函釋示：殺傷力的
    標準為在最具威力的適當距離，以彈丸可穿入人體皮肉層之
    動能為基準，至於殺傷力之相關數據，依日本科學警察之研
    究結果，彈丸單位面積動能達每平方公分20焦耳，足以穿入
    人體皮肉層等情，有刑事警察局99年8 月2 日刑鑑字第0990
    090905號鑑定書（見偵卷第17-18 頁）、本院搜索票、搜索
    扣押筆錄、扣押物品目錄表（見警卷第5-9 頁）、現場蒐證
    照片21張（見警卷第11-21 頁）在卷可參，顯見扣案之武士
    刀及空氣槍均具有殺傷力。綜上，足認被告之自白與事實相
    符，可以採信，故本案事證明確，被告犯行洵堪認定，應予
    依法論科。
三、論罪科刑之理由：
  (一)核被告所為，係犯槍砲彈藥刀械管制條例第8 條第4 項之未
    經許可持有空氣槍罪，及同條例第14條第3 項之未經許可持
    有刀械罪。
  (二)被告所犯上開各罪，犯意各別，行為互殊，應予分論併罰。
  (三)按法院於面對不分犯罪情節如何，概以重刑為法定刑者，於
    有情輕法重之情形時，在裁判時本有刑法第59條酌量減輕其
    刑規定之適用，以避免過嚴之刑罰，大法官會議解釋釋字第
    263 號解釋文可資參照。亦即，法院為避免刑罰過於嚴苛，
    於情輕法重之情況下，應合目的性裁量而有適用刑法第59條
    酌量減輕被告刑度之義務。又適用刑法第59條酌量減輕其刑
    時，並不排除同法第57條所列舉10款事由之審酌（最高法院
    70年05月16日70年度第6 次刑事庭長會議決議足供參考）。
    基於以上之理由，本院認：被告購買該空氣槍之目的是為射
    擊小鳥，已經被告供認在卷（見本院卷第32頁），未持之為
    不法用途，對社會之危害尚屬有限；被告犯後即坦承犯行，
    自白犯罪動機，足見其犯後態度良好，深具悔意；被告僅國
    中畢業，智識淺薄，一時誤罹重典；扣案之空氣槍係以裝填
    鋼珠為其射出物，對於他人生命、身體之威脅程度，實遠低
    於以裝填火藥且具金屬彈頭之子彈作為發射物之槍枝，倘繩
    以相同之刑，實有情輕法重之情，衡之社會常情確有堪予憫
    恕之處，即使科以最低度刑之有期徒刑3 年，仍嫌過重，爰
    依刑法第59條規定，酌量減輕其持有空氣槍部分之刑責。
  (四)本院考量上情，並兼衡被告前僅於81年間因妨害風化案件經
    法院判處拘役30日確定，有臺灣高等法院被告前案紀錄表在
    卷可明（見本院卷第2 頁），素行尚稱良好，持有武士刀及
    空氣槍之時間雖分別有8 年及4 年，然並無證據顯示曾用於
    其他犯罪，暨被告務農，現已離婚，獨自扶養年邁之母親及
    罹患癌症之兄長，此有戶籍謄本及診斷證明書可參（見本院
    卷第38-40 頁），為家中經濟支柱等一切情狀，分別量處如
    主文所示之刑，並就罰金刑部分，依刑法第42條第3 項規定
    諭知易服勞役之折算標準，及定其應執行之刑。
  (五)被告未曾因故意犯罪受有期徒刑以上刑之宣告，已如前述，
    其在犯罪後坦承犯行，態度良好，尚知所悔悟，兼衡被告目
    前務農，仍有年邁之母親及罹患癌症之兄長待其照料，因認
    其經本次罪刑之宣告後，已知所警惕而無再犯之虞，而認對
    其宣告刑，以暫不執行為適當，爰依刑法第74條第1 項第1
    款併諭知緩刑3 年。又本院為促使被告記取緩刑之教誨，認
    有課予被告一定負擔之必要，併依同法第74條第2 項第4 款
    之規定，於本判決確定之日起6 個月內，向公庫支付5 萬元
    ，以為警惕。
  (六)扣案具殺傷力之空氣槍1 枝（槍枝管制編號：0000000000號
    ）屬違禁物，應依刑法第38條第1 項第1 款之規定宣告沒收
    。小型二氧化碳高壓鋼瓶（包含已使用及未使用）共76枝係
    供安裝於前開空氣槍上，作為前開空氣槍之零件，屬槍枝構
    造之一部分，均併依刑法第38條第1 項第1 款之規定，不問
    屬於被告所有與否，宣告沒收（最高法院81年度台上字第21
    21號、87年度台上字第178 號、98年度台上字第851 號判決
    意旨參照）。另小鋼珠1 罐雖非違禁物，亦非前開空氣槍之
    配件，然為被告所有預備供其持有前開空氣槍射擊之物，此
    業據被告供承在卷（見警卷第3 頁、本院卷第19頁），應依
    刑法第38條第1 項第2 款之規定沒收（最高法院96年度台上
    字第7382號判決意旨參照）。
四、應適用之法條：
    應依刑事訴訟法第299 條第1 項前段，槍砲彈藥刀械管制條
    例第8 條第4 項、第14條第3 項，刑法第11條前段、第59條
    、第42條第3 項、第51條第5 款、第74條第1 項第1 款、第
    2 項第4 款、第38條第1 項第1 款、第2 款，判決如主文。
本案經檢察官黃立夫到庭執行職務。
中    華    民    國    99    年    12    月    31    日
                  刑事第四庭  審判長法  官  吳福森
                                    法  官  楊皓潔
                                    法  官  吳錦佳
以上正本證明與原本無異。
如不服本判決應於收受判決後10日內向本院提出上訴書狀，並應
敘述具體理由；其未敘述上訴理由者，應於上訴期間屆滿後20日
內向本院補提理由書（均須按他造當事人之人數附繕本）。「切
勿逕送上級法院」。
                                    書記官  謝璧卉
中    華    民    國    99    年    12    月    31    日
附錄本案論罪科刑條文：
槍砲彈藥刀械管制條例第8 條
未經許可，製造、販賣或運輸鋼筆槍、瓦斯槍、麻醉槍、獵槍、
空氣槍或第4 條第1 項第1 款所定其他可發射金屬或子彈具有殺
傷力之各式槍砲者，處無期徒刑或5 年以上有期徒刑，併科新臺
幣1,000 萬元以下罰金。
未經許可，轉讓、出租或出借前項所列槍枝者，處5 年以上有期
徒刑，併科新臺幣1,000 萬元以下罰金。
意圖供自己或他人犯罪之用，而犯前2 項之罪者，處無期徒刑或
7 年以上有期徒刑，併科新臺幣1,000 萬元以下罰金。
未經許可，持有、寄藏或意圖販賣而陳列第1 項所列槍枝者，處
3 年以上10年以下有期徒刑，併科新臺幣700 萬元以下罰金。
第1 項至第3 項之未遂犯罰之。
槍砲彈藥刀械管制條例第14條
未經許可，製造、販賣或運輸刀械者，處3 年以下有期徒刑，併
科新台幣100 萬元以下罰金。
意圖供自己或他人犯罪之用，而犯前項之罪者，處6 月以上5 年
以下有期徒刑，併科新台幣300 萬元以下罰金。
未經許可，持有或意圖販賣而陳列刀械者，處1 年以下有期徒刑
、拘役或新台幣50萬元以下罰金。
第 1 項及第 2 項之未遂犯罰之。

司法院資訊處製作；財團法人民間司法改革基金會備份。
